臺灣苗栗地方法院刑事判決　　　　　　　100年度易字第714號
公　訴　人　臺灣苗栗地方法院檢察署檢察官
被　　　告　徐永生
上列被告因毀棄損壞案件，經檢察官提起公訴（100 年度偵字第
3393號），本院判決如下：
    主  文
徐永生犯毀損他人物品罪，處拘役伍拾日，如易科罰金，以新臺
幣壹仟元折算壹日。
    犯罪事實
一、徐永生為徐永模之二哥，前因先人過世，而於民國79年間，
    在阿姨饒秋妹見證下，與徐永模及大哥徐義一拈鬮分配前人
    向祭祀公業徐進垂所承租之土地耕作權，抽得苗栗縣通霄鎮
    烏眉坑第330 地號土地（位於同鎮烏眉里14鄰烏眉坑168 號
    附近），並同時約定位於上開土地之水井，由兄弟3 人共同
    使用。詎其於100 年間，見上開土地因其外出謀生，久未耕
    作，一片荒蕪，而對徐永模多年來依約使用上開水井灌溉耕
    作有成，心生不滿，竟基於損壞他人物品之犯意，於100 年
    4 月22日上午9 時25分許，駕駛車牌號碼9365-HB 號自用小
    客車前往上開水井，持鉗子（未扣案）剪斷徐永模委請謝耀
    華裝設於上開水井中抽水馬達之電線，致令該電線不堪使用
    ，且使該抽水馬達因缺乏電源而無法運作，足以生損害於徐
    永模。
二、案經徐永模訴由苗栗縣警察局通霄分局報告臺灣苗栗地方法
    院檢察署（下稱苗栗地檢）檢察官偵查起訴。
    理  由
一、按除簡式審判程序、簡易程序及刑事訴訟法第376 條第1 款
    、第2 款所列之罪之案件外，第一審應行合議審判，刑事訴
    訟法第284 條之1 定有明文。查被告徐永生經起訴所犯之刑
    法第354 條毀損器物案件，係屬刑事訴訟法第376 條第1 款
    所列之罪，則本院第一審自無庸行合議審判，先予敘明。
二、又按被告以外之人（包括證人、鑑定人、告訴人、被害人及
    共同被告等）於審判外之陳述雖不符刑事訴訟法第159 條之
    1 至之4 等4 條之規定，而經當事人於審判程序同意作為證
    據，法院審酌該言詞陳述或書面陳述作成時之情況，認為適
    當者，亦得為證據；當事人、代理人或辯護人於法院調查證
    據時，知有刑事訴訟法第159 條第1 項不得為證據之情形，
    而未於言詞辯論終結前聲明異議者，視為有前項之同意，同
    法第159 條之5 定有明文。其立法意旨在於傳聞證據未經當
    事人之反對詰問予以核實，原則上先予排除，惟若當事人已
    放棄反對詰問權，於審判程序中表明同意該等傳聞證據可作
    為證據；或於言詞辯論終結前未聲明異議，基於尊重當事人
    對傳聞證據之處分權，及證據資料愈豐富，愈有助於真實發
    見之理念，且強化言詞辯論主義，使訴訟程序得以順暢進行
    ，上開傳聞證據亦均具有證據能力。查本件被告於準備程序
    中，對於檢察官起訴書中所提出之證據資料，均同意有證據
    能力，且其與檢察官對於本案卷內相關證人之證述、文書卷
    證等資料，有何不得為證據之情形，亦未於本院言詞辯論終
    結前聲明異議，再有關本案證人之證述、文書卷證資料經本
    院於審理期日逐一提示並告以要旨，檢察官及被告對證據資
    料均表示無意見，本院審酌相關證人證述筆錄製成、文書卷
    證資料取得，並無證據顯示有何違背程序規定情事，依據上
    揭說明，均應認具有證據能力。
三、訊據被告於警詢、檢察事務官訊問時及審理中，固不否認於
    上揭時間，駕車前往案發地點並下車之事實，惟矢口否認有
    何毀損犯行，先於警詢時辯稱：水井是79年分家時分給我的
    ，是我用挖土機壓在上面，我哥哥分到的地種柚子，徐永模
    分到的地種稻米，我的地卻在長草，我沒有剪電線等語；再
    於檢察事務官詢問時辯稱：我是去拜土地公，我難道不能回
    去？是他自己剪掉電線，叫警察去照相，然後來告我等語，
    經檢察事務官當場提示監視器翻拍照片後，改口辯稱：我是
    去找抽水馬達，抽水馬達原本是我的，我沒有剪電線；嗣於
    本院審理時辯稱：水井的地是分給我的，水井沒有約定是誰
    的，我沒有剪電線，我是要去找我的舊馬達等語。然查：
（一）證人徐義一於審理中被告主詰問時，雖就被告所提出之空
      照圖、休耕補償費等資料內容，與被告有所爭執，然其就
      上開水井使用權，則明確結證稱：「當初分割的話有說電
      表和水井3 兄弟共有使用，這個是三七五減租的地，也沒
      有計較很多。」等語（本院卷第67頁背面），且於檢察官
      詰問時結證稱：「（問：你爸爸過世的時候，這個井怎麼
      分？）就是由我們3 兄弟分割的話，就有聲明說這個井和
      電表3 兄弟共有使用，房子就大約分割，田也是大約分割
      ，三七五減租的來源減下的。」、「（問：你剛才講這個
      井在你爸爸過世的時候，說是你們3 兄弟共有的？）是。
      （問：這個是怎麼樣產生這個共識？）這個是我做主。（
      問：你做主？）這個井是大家需要用，所以3 個人分耕沒
      有辦法分割井，電表也是一樣。（問：有誰參加討論，有
      誰同意？）當時抽籤的話他就沒有，10年以前他徐永生沒
      有意見，他現在才竟然才拿出來有意見。（問：所以你意
      思是說，分割的時候這個水井是3 個人共有這個部分，徐
      永生也同意，是不是？）對，當時10年前都有同意。」、
      「（問：當時分割的時候，你這個是饒秋妹是不是？）饒
      秋妹。（問：是不是也在場？）我阿姨有來，在邊邊。（
      問：你們分割的時候，你阿姨饒秋妹是不是也在場？）對
      。」等語。
（二）又證人饒秋妹於審理中被告主詰問時，結證稱：「（問：
      79年我媽媽過世之後，分家有在客廳有抽籤，妳有沒有在
      場？）有去。（問：妳是我的長輩，妳做主，分家要分到
      誰的名下，就是誰的名下，我們3 兄弟名下是誰的就是誰
      的？）他分家有叫我去，因為是他們徐屋祭祀公業的公田
      ，就是他們3 兄弟講好，誰分到哪裡用抽籤的方式，誰抽
      到就是誰的名下。」等語；且於當日檢察官詰問時結證稱
      ：「（問：當時為什麼要分家？）3 兄弟說要分開來做，
      他們自己講好的。」、「（問：會分家是因為他爸爸過世
      的原因？）是的。」「（提示偵卷第16頁照片，問：這口
      井是分到誰的地上？）分到徐永生的田的角落。（問：這
      口井當時分家的時候有沒有約定說是誰要使用的？）他有
      說當天有說好大家用。（問：所謂的大家是指誰？）3 兄
      弟。」等語。足見被告與告訴人徐永模及證人徐義一在證
      人饒秋妹見證下分家之時，確實約定位在被告所分得土地
      上之水井，仍由3 兄弟共同使用，顯與被告辯稱水井並未
      約定何人所有等語相異。是上開水井既為被告、告訴人與
      證人徐義一等3 人約定共同使用，自難認被告有何排除告
      訴人使用之權利。
（三）再證人謝耀華於審理中檢察官詰問時，結證稱：「（問：
      在烏眉里4 鄰烏梅坑168 號附近產業道路旁的水井，是不
      是你去設置的？）對，那時候他們，因為我那時候做水電
      ，那時候他的馬達壞掉叫我去換的。（問：你說的他是誰
      ？）徐永模。（問：是什麼時候請你去換的？）十幾年了
      。」、「（問：他們至少在100 年3 月的時候，有被人家
      剪過電線一次，他們這一次沒有請你去修理？）沒有，我
      是聽他說被剪掉之後，後來他自己發現他自己去弄，撈起
      來再去接回去。」、「（問：那你知道現在被破壞這個馬
      達，就是你之前徐永模請你去裝的那一個嗎？）對，這一
      個是當時是我去裝的。（問：為什麼你可以確定，你有再
      去看過，還是怎麼樣？）因為他一直跟我講說：你裝的馬
      達不會壞，到現在都還在用。」、「（問：馬達電線用鉗
      子可以剪斷嗎？）可以。」等語；並於被告反詰問時結證
      稱：「（問：你換起來，我以前就有2 個馬達，你那個馬
      達，我以前的馬達拿到哪裡去，那個不是隨便就去換裝就
      下去就可以，你還要抽水，可以下去換裝？）已壞掉的那
      個馬達吊起來之後就是放在那邊，後來怎麼處理掉我不曉
      得，我沒有帶走。（問：是不是2 個，1 個飲用水，1 個
      最下面？）我不曉得，我只有換1 個。」等語；且於本院
      補充訊問時結證稱：「（問：你當初去幫徐永模換抽水馬
      達的時候，這個水井裡面有幾個馬達，你有沒有注意？）
      1 個。（問：就只有1 個而已？）只有1 個。（提示偵卷
      第16 -18頁監視器翻拍照片，問：你看一下這監視器拍，
      有節錄了6 張照片出來，你看一下這個現場，你當初幫徐
      永模裝抽水馬達的時候，就是到這個地方去嗎？）對。」
      等語。而證人徐義一亦於審理中檢察官詰問時，另結證稱
      ：「（問：你在跟你爸爸挖這個水井的時候，當時有沒有
      做抽水馬達？）有抽水馬達。」、「（問：到現在還是那
      1 個嗎？還是說... ）有換過，他那個老式的。（問：換
      過是誰去換的？）就是剛才那個謝先生。（問：誰請謝先
      生去換？）徐永模。」等語。核與告訴人及其配偶吳月娥
      於審理時結證稱，上開抽水馬達係於多年前由告訴人委託
      證人謝耀華裝設等語相符。堪認案發當時，上開水井中所
      架設之抽水馬達及相關電線，乃由告訴人獨資設置無疑。
（四）復經苗栗地檢署檢察事務官勘驗現場監視器光碟，被告於
      100 年4 月22日上午9 時24分45秒至同時25分40秒間，逗
      留在水井電箱旁長達55秒，有檢視光碟職務報告1 份在卷
      。而觀之卷附監視器翻拍照片，被告於案發當日上午9 時
      23分53秒許，駕車到達現場，隨即於同日上午9 時24分6
      秒走向以挖土機挖斗鎮壓之水井旁，並於同日上午9 時25
      分24秒蹲踞在水井之旁，同日上午9 時25分38秒起身立於
      井旁，再於同日上午9 時25分45秒，走向停放在路旁之車
      輛，並於同日上午9 時26分6 秒時，手持長形不明物件走
      向駕駛座，期間無任何疑似膜拜之動作。再上開水井井口
      覆蓋有水泥板，水泥板上另置有剖半之大型圓管，剖半圓
      管上再以挖土機上下挖斗完全包含，挖斗底部（挖斗與挖
      斗臂連結處）完全抵住剖半圓管，一般常人顯然無法以徒
      手或簡易工具，移動覆蓋水井之水泥板，而水井上所覆蓋
      之水泥板，靠近一旁電表及水管側，僅有一約成年男性手
      掌大小之缺口，亦難透入足量光線，可供探視井內狀況，
      有現場照片4 張（100 年度偵字第3393號第14、15頁）在
      卷足憑。
（五）佐以被告於警詢及審理（本院卷第64頁）時，均坦認上開
      挖土機係其專程開往現場壓住水井等語。苟被告確係為找
      尋之前裝設之抽水馬達遺跡，則其何以不持鑰匙將挖土機
      移開，搬走剖半圓管，再掀開水泥板，解除重重鎮壓，妥
      為查看？又何以僅在井邊停留不及1 分鐘，隨即驅車離開
      現場？且在警詢時，為何絲毫未曾提及井中舊有抽水馬達
      乙節？在檢察事務官詢問時，又何以先供稱當時係前往現
      場膜拜土地公，經檢察事務官提示監視器翻拍照片，並質
      問為何蹲踞在水井之旁時，始改口辯稱係為查看之前所裝
      設之抽水馬達？復在審理中，檢察官另以上開監視器翻拍
      照片明顯攝得其上車時手上持有長形器物相質時，再改稱
      係以鐵器撬開水泥板，以便查看井內情形？遑論其前於10
      0 年3 月3 日即因剪斷告訴人設置於上開水井之抽水馬達
      電線，而經苗栗地檢署檢察官以100 年度偵字第2396號聲
      請簡易判決處刑（嗣經告訴人撤回告訴），有聲請簡易判
      決處刑書1 份在卷足憑。是其辯稱案發當日前往現場，係
      為膜拜土地公，以及查看舊有之抽水馬達等語，顯屬卸責
      之詞。
（六）末被告於審理時另供稱，其於本件之前，確曾剪斷告訴人
      抽水馬達電線（本院卷第73頁背面），且不願告訴人再接
      回電線使用抽水馬達（本院卷第75頁）等語，足見其確有
      破壞告訴人抽水馬達電線之動機。此外，被告上揭犯罪事
      實，復經告訴人於警詢、檢察事務官詢問及審理時指訴明
      確，且經證人吳月娥於檢察事務官詢問及審理時證述綦詳
      ，並有現場監視器光碟1 片在卷可憑，堪認被告確有於上
      開時間、地點，以鉗子剪斷告訴人所有之抽水馬達電線之
      事實。本件被告將抽水馬達電線剪斷，業已造成該電線線
      路斷裂而失其可用性，而達不堪用之程度，且告訴人為恢
      復該電線功能，仍須另行添購電線，或耗費心力接通原電
      線後，再與馬達相連，顯然受有損害。從而，本件被告毀
      損器物犯行，事證明確，堪以認定，應依法論科。
四、核被告所為，係犯刑法第354 條毀損他人物品罪。爰審酌被
    告前於100 年3 月3 日，即因剪斷告訴人上開水井抽水馬達
    電線，經告訴人提起告訴後，為苗栗地檢署檢察官向本院聲
    請簡易判決處刑，嗣告訴人因念及親誼而撤回告訴，有苗栗
    地檢署刑案資料查註紀錄表、臺灣高等法院被告前案紀錄表
    、苗栗地檢署100 年度偵字第2396號聲請簡易判決處刑書各
    1 份在卷，且經告訴人於檢察事務官詢問時陳述明確，其竟
    仍不念兄弟之情，罔顧分家共用水井協議，再度破壞告訴人
    抽水馬達電線，且自警詢迄至審理，均矢口否認犯罪，毫無
    悔意，犯罪後態度欠佳，暨其犯罪動機、目的、犯罪之手段
    、生活狀況、知識程度、犯罪所生之損害等一切情狀，量處
    如主文所示之刑，併諭知易科罰金之折算標準。
據上論斷，應依刑事訴訟法第284 條之1 、第299 條第1 項前段
，刑法第354 條、第41條第1 項前段，刑法施行法第1 條之1 ，
判決如主文。
本案經檢察官黃智勇到庭執行職務。
中    華    民    國   100    年    12    月    21    日
                刑事第一庭法  官  梁晉嘉
以上正本證明與原本無異。
如不服本判決應於收受判決後10日內向本院提出上訴書狀，並應
敘述具體理由。其未敘述上訴理由者，應於上訴期間屆滿後20日
內向本院補提理由書( 均須按他造當事人之人數附繕本) 「切勿
逕送上級法院」。告訴人或被害人如對本判決不服者，應具備理
由請求檢察官上訴，其上訴期間之計算係以檢察官收受判決正本
之日期為準。
                          書記官  楊佳紋
中    華    民    國   100    年    12    月    21    日
中華民國刑法第354條
（毀損器物罪）
毀棄、損壞前二條以外之他人之物或致令不堪用，足以生損害於
公眾或他人者，處 2 年以下有期徒刑、拘役或 5 百元以下罰金
。